【裁判字號】    98,交聲,113
【裁判日期】    980227
【裁判案由】    聲明異議
【裁判全文】
臺灣高雄地方法院交通事件裁定         98年度交聲字第113號
原處分機關  交通部公路總局高雄區監理所
代  表  人  乙○○
異  議  人
即受處分人  甲○○
上列異議人即受處分人因違反道路交通管理處罰條例案件，對於
交通部公路總局高雄區監理所民國97年12月26日所為之處分（原
處分：高監營裁字第80－NO0000000 號），聲明異議，本院裁定
如下：
    主  文
原處分撤銷。
    理  由
一、異議意旨略以：異議人即受處分人（下稱異議人）於民國97
    年9 月25日上午9 時50分前不久，騎乘車牌號碼YDW －127
    號重型機車，沿高雄縣鳳山市○○路西往東方向行駛，於同
    日上午9 時50分許，行經高雄縣鳳山市○○路422 巷、文清
    街1 巷口時，因同向行駛在前之車號XTG －970 號駕駛丙○
    ○未打方向燈即貿然左轉，兩車因而發生擦撞，異議人倒地
    受傷，丙○○未受傷且機車無損，雙方於現場停留約10分鐘
    ，因皆無報警處理之意，乃均未留下聯絡方式，而各自離去
    ，原處分認肇事現場無人受傷，舉發顯有錯誤，且異議人從
    未收受舉發單，爰聲明異議，請求撤銷原處分等語。
二、本件原處分機關係以異議人於上開時、地，駕駛YDW －127
    號重型機車，行經上開地點肇事，無人受傷或死亡而未依規
    定處置逃逸，為警舉發，爰依道路交通管理處罰條例第62條
    第1 項規定，於97年12月26日，以高監營裁字第80－NO0000
    000 號裁決書，科處異議人新台幣3,000 元罰鍰等情，此有
    高雄縣政府警察局舉發違反道路交通管理事件通知單、交通
    部公路總局高雄區○○○○○道路交通管理事件裁決書可參
    （見本院卷第11、18頁）。
三、按「行為人有道路交通管理處罰條例之情形者，應填製舉發
    違反道路交通管理事件通知單，逕行舉發者，應按已查明之
    資料填註車牌號碼、車輛種類、車主姓名或地址，並於通知
    單上方空白處加註逕行舉發之文字後，由舉發機關送達被通
    知人」；「違反道路交通管理事件，行為人認為舉發之事實
    與違規情形相符者，得於接獲通知單後，親自或委託他人持
    該通知單，不經裁決向指定之處所，逕依裁罰基準執行並繳
    納罰鍰結案」；「違反道路交通管理事件行為人，未依規定
    自動繳納罰鍰，或未依規定到案聽候裁決，處罰機關應依基
    準表於通知單送達且逾越應到案期限60日之3 個月內，逕行
    裁決之。但警察機關管轄部分，應於通知單送達且逾越應到
    案期限之3 個月內，逕行裁決之。」；「處理違反道路交通
    管理事件，有關文書送達之程序，依行政程序法之規定」，
    違反道路交通管理事件統一裁罰基準及處理細則第11條第1
    項第4 款、第48條第1 項、第44條第1 項及第5 條分別定有
    明文。準此而論，舉發違規行為應由舉發機關依行政程序法
    之規定，將通知書送達被通知人，且合法送達後，若被通知
    人未依規定自動繳納罰鍰，或未依規定到案聽候裁決，處罰
    機關始可裁決，如未將通知書合法送達被通知人，即逕行依
    非最低額罰鍰額裁決，不僅與前開規定不符，且使被通知人
    喪失繳納最低罰鍰額之機會，裁決程序自有瑕疵。又「本條
    例所定罰鍰之處罰，受處罰人接獲違反道路交通管理事件通
    知單後，於15日內得不經裁決，逕依第92條第3 項之罰鍰基
    準規定，向指定之處所繳納結案；不服舉發事實者，應於15
    日內，向處罰機關陳述意見；其不依通知所定期限前往指定
    處所聽候裁決，且未依規定期限繳納罰鍰結案或向處罰機關
    陳述意見者，處罰機關得逕行裁決之」，道路交通管理處罰
    條例第9 條第1 項亦有規定，亦見處罰機關如欲裁決處罰行
    為人，應以違反道路交通管理事件通知單已經合法送達並生
    舉發效力為前提，如其送達不合法，自無從裁決處罰行為人
    。再者，違反道路交通管理事件通知單是否已合法送達於行
    為人而生舉發效力，依法應由舉發人即警察機關負舉證責任
    （臺灣高等法院高雄分院97年度交抗字第663 號、第428 號
    裁定參照）。
四、查本件原舉發機關高雄縣政府警察局以異議人於上揭時地，
    有汽車駕駛人駕駛汽車肇事，無人受傷或死亡而未依規定處
    置逃逸之違規情節，而於97年10日22日填掣違反道路交通管
    理事件通知單舉發，然異議人否認收受舉發通知單（見本院
    卷第4 頁第12行至第16行），而異議人自86年11月7 日起即
    遷址至高雄縣鳥松鄉○○村○○街48號居住之事實，有異議
    人之個人戶籍資料可參（見本院卷第52頁），上開舉發通知
    單及裁決書記載異議人之住址亦為「高雄縣鳥松鄉○○村○
    ○街48號」。然上開舉發通知單送達地址記載為「高雄縣鳥
    松鄉○○村○○街46號」，且至98年1 月19日止，該舉發通
    知單仍在鳳山郵局招領中之事實，有高雄縣政府警察局98年
    1 月22日高縣警交字第0980071398號函所附之傳真查詢國內
    各類掛號查單可參（見本院卷第24、31頁），足見該舉發通
    知單記載之送達地址有誤，異議人並未前往郵局領取舉發通
    知單甚明。是依現有證據並無法證明本件之舉發通知單合法
    送達於異議人，自難認其舉發係合法。從而，原處分機關在
    無法證明本件舉發已生效力情形下，所作之裁決自難認係合
    法。原處分機關於異議人未受合法送達下，即逕行裁決，使
    異議人喪失自動繳納最低罰鍰額之權利，裁決程序顯有違誤
    ，原處分自應予以撤銷，另由原處分機關為適法之處理。
據上論斷，應依道路交通案件處理辦法第20條，裁定如主文。
中    華    民    國    98    年     2    月    27    日
                       交通法庭  法  官  方錦源
以上正本證明與原本無異。
如不服本裁定，應於收受送達後5 日內向本院提出抗告狀。
中    華    民    國    98    年    3     月    2     日
                                    書記官  鄧思辰


司法院資訊處製作；財團法人民間司法改革基金會備份。
